臺灣臺北地方法院刑事判決　　　　　　　　　　　　　　九十年度訴字第八四九號
　　公　訴　人　臺灣臺北地方法院檢察署檢察官
　　被　　　告　丁○○
右列被告因違反著作權法案件，經檢察官提起公訴（八十九年度偵字第五七四二號、
第一九八九六號），本院判決如左：
      主  文
丁○○共同以意圖銷售而擅自以重製之方法侵害他人之著作財產權為常業，處有期徒
刑壹年肆月，緩刑肆年。
      事  實
一、丁○○明知「Microsoft  Office 97」、「Microsoft  Office 2000」、「
    Microsoft  Windows 98」等電腦程式軟體，係美商Ｍｉｃｒｏｓｏｆｔ  Ｃｏ
    ｒｐｏｒａｔｉｏｎ（下稱微軟公司）依著作權法第四條第二款及民國八十二年
    七月十六日簽署生效之「北美事務協調委員會與美國在臺協會著作權保護協定」
    （下稱中美智慧財產權協定）受我國著作權法保護之著作權，非經微軟公司之同
    意或授權，不得擅自重製或意圖營利而交付侵害其著作權之物，丁○○竟與年籍
    姓名不詳綽號「阿銘」之成年男子，基於共同意圖銷售營利之犯意連絡，自八十
    八年六月十七日起，每逢丁○○服兵役休假期間，由「阿銘」負責以電腦燒錄器
    將前揭電腦程式軟體燒錄於光碟擅自重製為盜版光碟片，丁○○則在臺北市○○
    路○段八十號前騎樓處即「光華商場」附近，設攤陳列「阿銘」提供之目錄供購
    買者觀覽，購買者選定後，先交付丁○○訂金新臺幣（下同）二百元至三百元不
    等，由丁○○至光華商場旁某隱蔽處向「阿銘」取得購買者選定之光碟片，再以
    每片盜版光碟片五百元至八百元不等或更高之價格，販售予不特定之購買者，丁
    ○○每片分得一百元至二百元或更高之代價（若以五百元以下賣出，可分得一百
    元，若以五百元至八百元賣出，可分得二百元，若以八百元以上賣出，除可分得
    二百元外，超過八百元以上之部分均歸丁○○所有），二人以此行為分擔方式，
    共同重製及販賣盜版光碟片，並均恃此為生，以此為業，嗣於八十九年三月十一
    日下午三時許，丁○○在前揭處所，以一千三百元之價格，販賣其主觀上認為內
    容載有「Microsoft Windows 2000」之電腦程式光碟片二片予商業軟體聯盟查緝
    人員甲○○，甲○○經以電腦讀取後發現該光碟片二片內容均空白，並報警查獲
    上情，且提出丁○○所出售（公訴人誤載為丁○○所有）之前揭光碟片二片供員
    警扣押，由員警於同日下午五時三十分許，往至前揭處所逮捕仍在販賣之丁○○
    。
二、案經內政部警政署保安警察第二總隊第一大隊第一中隊報請及美商微軟公司訴由
    臺灣臺北地方法院檢察署檢察官偵查起訴。
      理  由
一、訊據被告丁○○坦承於右揭時地以前揭方式販賣「阿銘」提供之盜版光碟等情不
    諱，惟矢口否認涉有重製犯行，辯稱：伊沒有參與重製云云。惟查，右揭犯罪事
    實，除被告之部分自白外，並經證人甲○○結證證述屬實，且有「Microsoft
    Office 97」、「Microsoft  Office 2000」及「Micr osoft  Windows 98」
    程式軟體封面、「Microsoft  Word 97」、「Microsoft  Excel 97」、「
    Microsoft  Powerpoint 97」、「Microsoft  Access 97」、「Microsoft
    Office 2000  Professional」及「Micr osoft  Windows 98」之英文著作權登
    記證書各一份附卷可佐、復有犯罪事實欄所載之物扣案可稽，而該扣案物經告訴
    代理人乙○○持向本院說明指出並無燒錄之痕跡無訛，足徵被告部分自白與事實
    相符；又共同實施犯罪行為之人，在合同意思範圍以內，各自分擔犯罪行為之一
    部，相互利用他人之行為，以達其犯罪之目的者，即應對於全部所發生之結果，
    共同負責（最高法院二十八年上字第三一一０號判例參照），而被告自承：伊知
    道伊所賣之盜版光碟片是「阿銘」重製的等語（見本院九十年八月三十一日訊問
    筆錄第三頁），又自本案整個犯罪過程即意圖銷售擅自重製盜版光碟片後販賣觀
    之，被告負責設攤陳列目錄、販賣等行為，其所銷售者為「阿銘」擅自重製之盜
    版光碟片，亦即其利用「阿銘」擅自重製盜版光碟片之行為，二人共同達成意圖
    營利銷售擅自重製盜版光碟片之犯罪目的，揆諸前揭判例，被告自應就全部犯罪
    過程包含「阿銘」擅自重製盜版光碟片之行為予以負責，是被告所辯，要無足採
    ，本件事證明確，被告犯行洵堪認定。
二、核被告丁○○意圖銷售而擅自以重製之方法製作盜版光碟片，並予出售之行為，
    係違反著作權法第九十一條第二項之規定，並以之為常業而恃以維生，應依同法
    第九十四條論處。公訴意旨原認應依同法第九十一條第二項處斷，惟按刑法中所
    謂常業，係指以犯罪行為為生活之事業而言，即恃以為生之意，司法院二十年院
    字第五六八號著有解釋及最高法院四十五年台上字第一一八八號亦著有判例；又
    最高法院八十三年台上字第二○四七號刑事判決要旨認：「刑法上所謂常業犯係
    指反覆以同種類行為為目的之社會活動之職業性犯罪，亦即恃犯罪以維生者而言
    」；同院八十三年台上字第六七四三號刑事判決意旨復認：「所謂常業犯，係指
    將犯罪作為賴以維生之職業者而言。侵害著作權之常業犯，應係指『以侵害著作
    權營生』或『恃侵害著作權為生』，始克相當。本件被告自八十六年六月十七日
    起每逢服役休假期間，即往至前揭處所販賣由「阿銘」擅自重製之盜版光碟，迄
    被查獲止已近三年，且被告陳稱：平均一個月可賺四千至六千元不等，平常需要
    這筆錢來生活等語（見本院九十一年二月五日審理筆錄第二頁、第四頁），足見
    被告係以擅自重製盜版光碟片後予以販賣為業，且為其主要生活依據之一，揆諸
    前揭說明，被告以擅自重製盜版光碟片後予以販賣為常業乙節，要可認定，此亦
    經公訴人當庭更正法條為著作權法第九十四條，附此敘明。又按著作權法第八十
    七條規定，有左列情形之一者，除本法另有規定外，視為侵害著作權或製版權，
    自係補充規定之立法條文，如已有特別明文規定者，即應優先適用，而無再適用
    補充條款之餘地，且該條第二款規定：「明知為侵害著作權或製版權之物而散布
    或意圖散布而陳列或持有或意圖營利而交付」，應係指明知他人重製之著作而為
    之者而言，是被告丁○○意圖銷售而重製他人著作，並販賣所重製之著作，則所
    為銷售行為應為重製行為所吸收，無再適用同法第九十三條第三款以第八十七條
    第二款方法侵害他人著作權之餘地（最高法院八十四年度臺上字第四０六二號判
    決參照），是公訴人當庭補充被告另違反著作權第九十三條第三款以第八十七條
    第二款方法侵害他人著作權之規定，容有誤會。被告與綽號「阿銘」之成年男子
    所為前開罪名間，有犯意聯絡及行為分擔，為共同正犯。爰審酌被告為謀取不法
    利益，而與綽號「阿銘」合作重製並銷售前開盜版光碟片、其犯罪期間及所得、
    事後坦認部分犯行及犯後態度尚稱良好等情狀，量處如主文所示之刑，以資懲儆
    。末查，被告未曾受有期徒刑以上刑之宣告，此有臺灣高等法院被告全國前案紀
    錄表一份在卷可憑，本院認其經此論罪科刑之教訓，應知所警惕而無再犯之虞，
    所宣告之刑以暫不執行為適當，爰併宣告緩刑四年，以策自新。扣案之光碟片二
    片，係甲○○以一千三百元之代價向被告購得，所有權已移轉予甲○○而非屬被
    告所有，爰不為沒收之諭知，附此敘明。
據上論斷，應依刑事訴訟法第二百九十九條第一項前段，著作權法第九十一條第二項
、第九十四條，刑法第十一條前段、第二十八條、第七十四條第一款，判決如主文。
本案經檢察官丙○○到庭執行職務。
中      華      民      國    九十一    年      二      月    二十六    日
                              臺灣臺北地方法院刑事第四庭
          法    官    陳  嘉  琪
右正本證明與原本無異。
如不服本判決，應於判決送達後十日內，向本院提出上訴狀。
                                  書 記 官    林  素  霜
中      華      民      國    九十一    年      二      月    二十七    日
著作權法第九十一條
擅自以重製之方法侵害他人之著作財產權者，處六月以上三年以下有期徒刑，得併科
新台幣二十萬元以下罰金。
意圖銷售或出租而擅自以重製之方法侵害他人之著作財產權者，處六月以上五年以下
有期徒刑，得併科新台幣三十萬元以下罰金。
著作權法第九十四條
以犯第九十一條、第九十二條或第九十三條之罪為常業者，處一年以上七年以下有期
徒刑，得併科新台幣四十五萬元以下罰金。
